【裁判字號】    89,訴,1837
【裁判日期】    900227
【裁判案由】    公共危險等
【裁判全文】
臺灣高雄地方法院刑事判決                        八十九年度訴字第一八三七號
    公  訴  人  臺灣高雄地方法院檢察署檢察官
    被      告  丙○○
    指定辯護人  本院公設辯護人  戊○○
右列被告因公共危險等案件，經檢察官提起公訴（八十九年度偵字第一四一九一號）
及臺灣臺東地方法院檢察署檢察官移送併案審理（八十九年度偵字第一五七○號），
本院判決如左：
    主  文
丙○○連續竊盜，處有期徒刑伍月。又放火燒燬現有人使用之建築物，未遂，處有期
徒刑壹年拾月，扣案之寶特瓶汽油乙支，沒收。應執行有期徒刑貳年貳月，扣案之寶
特瓶汽油乙支，沒收。並應於刑之執行完畢或赦免後，令入相當處所施以監護貳年。
    事  實
一、丙○○受僱於甲○○從事於販鞋工作，於民國八十九年六月十日下午，隨同甲○○駕駛車牌號碼Ｅ七─一○一三號自小貨車至台東賣鞋，於同日下午六時四十分
    許（起訴書誤繕為同年六月十三日下午五時許），在台東市○○路火車站前，因
    不滿甲○○拿二百元將其解僱，竟意圖為自己不法之所有，趁甲○○下車上廁所
    而車匙留在車上之際，即徒手以該鑰匙啟動電門竊取上開載有鞋子之小貨車，得
    手後，並北上沿花蓮、宜蘭、苗栗、嘉義、高雄等地，將車上所載之鞋子沿途販
    售，得款新台幣（下同）四、五千元供己花用。於同月二十四日上午，丙○○駕
    駛前開小貨車返回高雄市，因小貨車已毀壞，遂將小貨車棄置在高雄市○○路與
    七賢路口附近，嗣於於同日上午七時許，在高雄市苓雅區○○○路萬聖爺廟旁，
    丙○○見丁○○所有車牌號碼ＹＺＲ─六四五號輕型機車未上鎖，竟承上開意圖
    為自己不法之所有之概括犯意，徒手竊取該機車，得手後自行騎用。於同年六月
    二十七日下午，丙○○為追討甲○○所積欠工資，而前往高雄市政府馬上辦中心
    請求協助，該中心將丙○○轉由高雄市政府警察局苓雅分局民權路派出所處理，
    因丙○○不滿警員處理方式，為引起媒體注意，明知該派出所為現有人使用之建
    築物，竟基於放火燒燬該派出所之故意，先騎乘上開竊得之機車前往高雄市○○
    路與林森路口向友人索取寶特瓶空瓶三支，再至高雄市○○路與光華路口之加油
    站裝滿汽油，並將衛生紙塞入瓶口作為引線，於同日下午四時許，騎乘上開竊得
    之機車至民權路派出所後，持其所有之打火機將裝滿汽油之寶特瓶點燃朝派出所
    門前廣場丟擲，因火勢太大而延燒丙○○自己及置放於機車上之寶特瓶一支與機
    車踏板及車尾處，而未燒燬置放於廣場前車牌號碼ＤＭ─五○八三號巡邏車及派
    出所，丙○○於縱火後，當場為警查獲，並扣得滾落在地之寶特瓶汽油一支。
二、案經高雄市政府警察局苓雅分局移送臺灣高雄地方法院檢察署檢察官偵查起訴及
    台東縣警察局台東分局移送臺灣臺東地方法院檢察署檢察官移送偵辦。
    理  由
一、訊據被告丙○○，固坦承竊取甲○○所有自小貨車、丁○○所有機車及放火之事
    實，惟矢口否認係要放火燒燬民權路派出所，辯稱：只是將寶特瓶丟在派出所廣
    場，以引起媒體注意云云。惟查：
  (一)右揭被告竊取被害人甲○○之自小貨車及被害人丁○○之機車之事實，業據被害
    人甲○○於警訊中供稱：於八十九年六月十日下午六時四十分許，在臺東火車站
    前，丙○○趁其下車上廁所之際，將其所有之車號Ｅ七─一○一三號自小客貨車
    及車上鞋子一批偷走等語（見高雄市苓雅分局民權路派出所八十九年六月十二日
    警訊筆錄，附在台東縣警察局台東分局刑案偵查卷宗）；及被害人丁○○於警訊
    中供稱：車號ＹＺＲ─六四五號機車是伊朋友借去騎用，於八十九年六月二十四
    日早上七時許，在高雄市○○○路萬聖爺廟旁被人偷走等語（見偵查卷第三十頁
    ）綦詳，核與被告於本院調查中稱：將甲○○車子開走後，沿途賣了兩星期的鞋
    子，回到高雄當天早上（即八十九年六月二十四日）才去偷機車等語（見本院八
    十九年九月七日訊問筆錄），大致相符，再參以甲○○於八十九年六月十二日即
    向警方報案，足見被告確於八十九年六月十日下午六時四十分許及同年月二十四
    日七時許，竊取甲○○所有自小客貨車及丁○○所有之機車無訛。此外，並有被
    害人甲○○領回所有自小客貨車之贓物認領保管收據附在警卷足憑，被告上開竊
    盜犯行，均堪認定。
  (二)證人即目睹被告放火犯行之民權路派出所警員乙○○於本院調查中具結證稱：當
    時伊正要出去，看見被告騎機車到派出所門口並點燃汽油彈丟向派出所，派出所
    門口停有一輛巡邏警車，因火速很快且有火苗掉下來，就延燒到被告自己及所騎
    乘之機車，沒有燒到派出所及警車，另有一支寶特瓶也未燒毀已被扣案，被告放
    火後即往三多路方向逃跑等語（見八十九年九月七日訊問筆錄）甚詳，足見被告
    確有引燃寶特瓶汽油放火燒毀民權路派出所之行為無訛。且被告放火時，民權路
    派出所門口廣場，停有巡邏警車，並植有樹木，並非空曠無任何可然物，且該廣
    場與派出所大門距離甚近，此有民權路派出所現場照片附卷可佐，再參以被告明
    知上情，仍執意為之，顯見被告確有放火燒毀民權路派出所之故意甚明。況被告
    茍無放火燒毀派出所之故意，又何需於放火後立刻逃跑？是被告前開所辯，顯係
    卸責之詞，無足採信。事證明確，被告放火犯行亦堪認定。
二、核被告所為，係犯刑法第三百二十條第一項之竊盜罪及同法第一百七十三條第三
    項、第一項之放火未遂罪。被告先後二次竊盜犯行，時間緊接，方法相同，觸犯
    構成要件相同之罪，顯係基於概括犯意為之，為連續犯，依刑法第五十六條規定
    ，以一罪論，並依法加重其刑。其所犯上開二罪之間，犯意各別，行為互殊，應
    予分論併罰。又被告雖已著手實施放火燒燬現有人使用之建築物之犯行，惟尚未
    發生燒毀之既遂結果，為未遂犯，酌依刑法第二十六條前段規定，減輕其刑。又
    按精神耗弱人之行為，得減輕其刑，刑法第十九條第二項定有明文。經查，被告
    於本院審理時，辯稱其有躁鬱症才放火燒派出所，嗣經本院依職權委託高雄市立
    凱旋醫院就被告施予精神鑑定，經該院鑑定結果認為：「案主（即被告）目前臨
    床診斷為情感性精神病患者，並呈慢性化，此次涉案期間值中斷治療而病狀（躁
    症）復發致其認知和現實判斷能力明顯受損達到「精神耗弱」之程度」，此有該
    院九十年一月十八日高市凱醫醫字第○三○四號函送之精神狀況鑑定書乙份在卷
    可稽。被告為放火行為時其精神狀態既屬精神耗弱，所犯之放火燒燬現有人使用
    之建築物未遂罪，爰依刑法第十九條第二項之規定，減輕其刑，並遞減之。爰審
    酌被告一時貪欲而竊取他人之自小貨車及機車，且為引起媒體注意，即放火欲燒
    燬現有人使用之建築物，惡性非輕，惟念其放火行為時精神狀態屬精神耗弱，犯
    後坦承犯行，態度良好，其行為及時被發現，未釀成災害等一切情狀，分別量處
    如主文所示之刑，並定其應執行之刑，以資懲儆。又查被告精神耗弱，觸犯放火
    燒燬現有人所在之建築物未遂之公共危險罪，危害社會秩序非輕，爰依鑑定書之
    建議，依刑法第八十七條第二項規定，宣告被告應於刑之執行完畢或赦免後，令
    入相當處所施予監護。至扣案之裝有汽油寶特瓶一支，係被告所有，供犯罪所用
    之物，爰依刑法第三十八條第一項第二款之規定，予以宣告沒收。另被告所有供
    犯罪所用打火機，並未扣案，為免將來執行困難，故不宣告沒收，併此敘明。
據上論斷，應依刑事訴訟法第二百九十九條第一項前段，刑法第五十六條、第三百二
十條第一項、第一百七十三條第三項、第一項、第五十一條第五款、第二十六條前段
、第十九條第二項、第八十七條第二項、第三十八條第一項第二款，罰金罰鍰提高標
準條例第一條前段，判決如主文。
本案經檢察官李宛凌到庭職行職務。
中      華      民      國    九十      年      二      月    二十七    日
                                    臺灣高雄地方法院刑事第四庭
                                        法  官  廖 純 卿
右正本證明與原本無異。
如不服本判決，應於判決送達後十日內，向本院提出上訴狀。
                                        書記官  林 孝 聰
中      華      民      國    九十      年      二      月    二十七    日
附錄本案論罪科刑法條全文：
刑法第三百二十條第一項，第一百七十三條第三項、第一項。
意圖為自己或第三人不法之所有，而竊取他人之動產者，為竊盜罪，處五年以下有期
徒刑、拘役或五百元以下罰金。
放火燒燬現供人使用之住宅或現有人所在之建築物、礦坑、火車、電車或其他供水、
陸、空公眾運輸之舟、車、航空機者，處無期徒刑或七年以上有期徒刑。
失火燒燬前項之物者，處一年以下有期徒刑、拘役或五百元以下罰金。
第一項之未遂犯罰之。
預備犯第一項之罪者，處一年以下有期徒刑、拘役或三百元以下罰金。


司法院資訊處製作；財團法人民間司法改革基金會備份。
